【裁判字號】    98,台上,312
【裁判日期】    980116
【裁判案由】    違反公職人員選舉罷免法
【裁判全文】
最高法院刑事判決              九十八年度台上字第三一二號
上  訴  人  甲○○
選任辯護人  尤伯祥律師
上  訴  人  乙○○
上列上訴人等因違反公職人員選舉罷免法案件，不服台灣高等法
院中華民國九十七年五月九日第二審更審判決（九十七年度重選
上更(三)字第一二號，起訴案號：台灣宜蘭地方法院檢察署九十三
年度選偵字第七號），提起上訴，本院判決如下：
    主  文
原判決撤銷，發回台灣高等法院。
    理  由
本件原判決認定上訴人甲○○、乙○○有原判決事實欄所載犯行
，因而撤銷第一審之科刑判決，改判仍論處甲○○、乙○○共同
連續對於有投票權之人，交付賄賂，而約其投票權為一定之行使
罪刑。固非無見。
惟查：(一)審理事實之法院，對於案內與待證事實有重要關係，而
屬依法應予調查之證據，茍未依法調查或雖已調查而未調查明白
，即與證據未經調查無異，如率行判決，其判決當然為違背法令
。原判決於附表認定上訴人二人於民國九十三年十二月五日晚間
邀集許仲良、陳順水、江德富、陳信雄、梁裕民、鍾文華、何國
華、宋信源、陳孝仁、平朝東等人在宜蘭縣南澳鄉○○路上卡拉
OK（下稱卡拉OK）內聚會，會中約定將選票投給瓦歷斯．貝林，
並由上訴人二人提供羊肉爐、高梁酒、綠茶等免費餐飲之不正利
益予到場人享用；再於同年十二月七日晚間邀集陳信雄、梁裕民
、陳雙成、陳順水、平朝東、王健章等有投票權之人，在宜蘭縣
南澳鄉碧候村甲○○服務處聚會，主要是統計票數，以便計算發
放之賄賂金額；又於九十三年十二月八日晚間邀集陳順水、江德
富、陳信雄、鍾文華、梁裕民、平朝東、許仲良、何國華、宋信
源、陳雙成、王健章等有投票權之人在卡拉OK內聚會，會中甲○
○公布發放之賄賂金額由新台幣（下同）一千元改為五百元，會
後由上訴人等提供羊肉爐、高梁酒等免費餐飲之不正利益與在場
人享用等情，並於理由敘明上訴人等有以不正利益向平朝東等有
投票權人賄選及以金錢期約賄選之犯行（見原判決理由二、(三)(四)
）。然上訴人等於九十三年十二月五日既以羊肉爐、高梁酒、綠
茶等免費餐飲之不正利益向平朝東等人行賄；又何須於同年十二
月七日晚間邀集平朝東等人統計票數，以便計算發放之賄賂金額
？且原判決並未認定上訴人等有於九十三年十二月八日前向平朝
東等人表示將以每票一千元期約賄選之事實，甲○○何以會於當
日晚間邀集平朝東等人於卡拉OK內聚會，並當場公布發放之賄賂
金額由一千元改為五百元？況依原判決事實(二)認定甲○○於九十
三年十一月二十六日上午七時三十分許，在宜蘭縣南澳鄉金洋村
某處，以走路工之名義，交付四千元賄款予平朝東，要求平朝東
投票支持瓦歷斯．貝林，並找另一樁腳幫忙賄選；及於同年十二
月八日十八時三十分許，上訴人等均在卡拉OK店內，由甲○○向
平朝東等人表示原本僅需三百票，但已登記四百餘票，超過原先
預估數量，因僅取得二十萬元費用，需將先前所稱每票一千元降
為每票五百元等情觀之，上訴人等究係以不正利益及金錢向平朝
東等有投票權人行賄、期約賄選，或以甲○○所取得之二十萬元
費用，與平朝東等人共同為候選人瓦歷斯．貝林向其他有投票權
人以金錢買票，事實尚有未明，有待釐清。原判決未詳加勾稽、
調查明白，遽認上訴人等係向平朝東等人以不正利益行賄及期約
賄選，自有調查未盡及理由欠備之違誤。(二)判決不載理由或所載
理由矛盾，其判決當然違背法令，刑事訴訟法第三百七十九條定
有明文。原判決事實(二)認定九十三年十二月五日十八時三十分許
，在卡拉OK內，由甲○○對受邀前往之平朝東、宋信源表示為瓦
歷斯．貝林拉票，擬以一票一千元之代價支付有投票權之人，希
望多拉一些有信用之人，分配區域為南澳村，當場平朝東即向甲
○○口頭陳報六票，甲○○亦對平朝東告知宋信源所陳報之票數
。宋信源即向甲○○表示可拉約十七、八票，其負責之區域為碧
候村（見原判決第二頁第十五至二十一行）。然原判決附表一卻
記載上訴人等於九十三年十二月五日晚間邀集許仲良、陳順水、
江德富、陳信雄、梁裕民、鍾文華、何國華、宋信源、陳孝仁、
平朝東等人在卡拉OK內聚會，會中約定將選票投給瓦歷斯．貝林
，並由上訴人等提供羊肉爐、高梁酒、綠茶等免費餐飲之不正利
益予到場人享用；理由亦認定上訴人等於九十三年十二月五日係
向宋信源、平朝東及其他出席者交付餐飲之其他不正利益；所交
付每人之餐飲價值依常理判斷亦有數百元之譜，自已構成對有投
票權人交付不正利益罪（見原判決理由二、(三)、三、(四)）。原判
決事實、理由記載，前後不一，復未說明如何依常理判斷上訴人
等交付平朝東等人每人之餐飲已有數百元價值之理由，亦有理由
矛盾及理由不備之違法。上訴意旨均指摘原判決不當，非無理由
，應認仍有撤銷發回更審之原因。又原判決不另為無罪諭知部分
，本乎審判不可分原則應併予撤銷發回，附此敘明。
據上論結，應依刑事訴訟法第三百九十七條、第四百零一條，判
決如主文。
中    華    民    國  九十八  年    一    月   十六   日
                      最高法院刑事第六庭
                          審判長法官  洪  清  江
                                法官  韓  金  秀
                                法官  林  勤  純
                                法官  李  錦  樑
                                法官  陳  國  文
      本件正本證明與原本無異
                                      書  記  官
中    華    民    國  九十八  年    一    月  二十二  日
                                                      Ｅ


司法院資訊處製作；財團法人民間司法改革基金會備份。
